【裁判字號】    96,訴,803
【裁判日期】    970220
【裁判案由】    公共危險
【裁判全文】
臺灣苗栗地方法院刑事判決              96年度訴字第803號
公  訴  人  臺灣苗栗地方法院檢察署檢察官
被      告  丙○○
指定辯護人  本院公設辯護人戊○○
上列被告因公共危險案件，經檢察官提起公訴（96年度偵字第14
90號），本院判決如下：
    主  文
丙○○放火燒燬現供人使用之住宅，未遂，處有期徒刑貳年，減
為有期徒刑壹年。緩刑肆年。
    事  實
一、丙○○於民國96年1月24日22時30分許，明知其位在苗栗縣
    公館鄉仁安村14鄰206 號之租屋處所，當時仍有其兄嫂丁○○、甲○○在屋內就寢，因不滿丁○○未回應其敲門，竟基
    於放火燒燬現供人使用住宅之犯意，在上址丁○○房間門口
    ，堆置木椅、飼料袋、米糠、雨傘、布料、紙張等物（起訴
    書漏載雨傘、布料等物）後，以將點燃香菸丟至上開物堆之
    方式燃燒，隨後即駕駛其所有之車牌號碼LY-4665 號自用廂
    型車逃離該處，造成火勢因此延燒至丁○○上述房門口鋁框
    紗門。嗣在該址就寢之丁○○、甲○○夫婦為濃煙嗆醒，發
    現四周濃煙密佈，受困房間，幸經消防人員即時到場滅火，
    始未造成房屋燒燬及人員傷亡。
二、案經苗栗縣警察局苗栗分局報告臺灣苗栗地方法院檢察署檢
    察官偵查起訴。
    理  由
壹、程序事項：
一、辯護人之辯護意旨略以：卷附苗栗縣消防局K07A24W1號火災
    原因調查報告書及現場火災照片，係經人為變更現場後再「
    復舊」所為，惟綜觀全卷並無任何證據資以證明「復舊」之
    依據，且與第1位抵達現場之證人乙○○於本院審理時之證
    述內容不符，均非原始之真相，而顯有不可信之處，故依刑
    事訴訟法第159條之4第1款之規定，均無證據能力乙節。經
    查：(一)按刑事訴訟法第159條之4第1款規定，除顯有不可信
    之情況外，公務員職務上製作之紀錄文書、證明文書亦得為
    證據。蓋該等文書係公務員依其職權所為，與其責任、信譽
    攸關，若有錯誤、虛偽，公務員可能因此負擔刑事及行政責
    任，從而其正確性高，且文書經常處於可受公開檢查之狀態
    ，設有錯誤，甚易發現而予及時糾正，是其真實之保障性甚
    高。而「火災現場調查報告」（又稱火災原因調查報告書）
    依消防法施行細則第25條規定，係由直轄市、縣（市）消防
    機關依本法第26條第1項規定調查，鑑定火災原因後，所加
    以製作而移送當地警察機關處理之文書，應屬一種公務員職
    務上製作之紀錄文書或證明文書。且上開文書之內容係該局
    火災調查課課長楊純、隊員楊雲順、該局第一大隊公館分隊
    隊員彭宏舒及司法警察等人，於96年1月25日親至現場勘查
    後，根據調查結果研判所製作，且其「復舊」係依現場遭火
    燃燒而燻黑之相對位置，搭配留置於現場受火波及燒黑之雞
    用飼料袋、木椅、米糠、布料、雨傘及紙張等物之碳化位置
    還原而成，自非無據，而證人乙○○既非上開調查報告之製
    作人，亦不具調查火災原因之職務，自不能以其證詞推翻上
    開報告之憑信性。經本院審酌上開因素後，認為上開火災原
    因調查報告書作成時之情況，尚無顯有不可信之情事，揆諸
    上開規定，自得作為證據。(二)另查，卷附現場火災照片之性
    質係利用機械力自動的錄取，而客觀地自然呈現原始景物之
    內容，此與「供述證據」係供述者對於有關體驗之事實，經
    由知覺、記憶、表現、敘述或敘述性動作等過程予以傳達者
    不同，本質上應屬物證之一種，非屬供述證據，應無傳聞法
    則之適用。且觀察上開照片之內容均係攝自火災現場之原始
    景物，而與本案現供人使用之住宅是否遭人縱火燒燬之待證
    事實具有關連性，自得為證據。綜上所述，辯護人上開辯護
    意旨，尚有誤會，合先敘明。
二、按被告以外之人於偵查中向檢察官所為之陳述，除顯有不可
    信之情況者外，得為證據，刑事訴訟法第159 條之1 第2 項
    定有明文。本件證人丁○○、甲○○於檢察官偵查中之供詞
    ，業經具結，有渠等結文2 紙在卷為憑（見96年偵字第1490
    號卷，第51、52頁），且偵查中檢察官向被告以外之人所取
    得之陳述，原則上均能遵守法律規定，不致違法取供，其可
    信性極高，並無顯有不可信之情況，依上開規定，證人丁○○、甲○○於偵訊中之證詞，均得為證據。
三、再按刑事訴訟法第159條之5第1項之規定：「被告以外之人
    於審判外之陳述，雖不符前4條之規定，而經當事人於審判
    程序同意作為證據，法院審酌該言詞陳述或書面陳述作成時
    之情況，認為適當者，亦得為證據。」、同條第2 項之規定
    ：「當事人、代理人或辯護人於法院調查證據時，知有第15
    9 條第1 項不得為證據之情形，而未於言詞辯論終結前聲明
    異議者，視為有前項之同意。」，而被告丙○○、辯護人及
    檢察官於本院審理時，在言詞辯論終結前，未對證人丁○○
    、甲○○於警詢時之陳述，及卷附大千醫院診斷證明書影本
    、殘障手冊影本各1 份之證據能力表示異議。經本院審酌上
    開證人丁○○、甲○○於審判外之陳述及卷附上開文書影本
    之作成情況，認無不適當之情形，依上述規定，亦均得為證
    據。
貳、實體事項：
一、訊之被告丙○○對於上述犯罪事實坦承不諱（參本院審卷97
    年1月30日審判筆錄，第8頁），核與證人即被害人丁○○、
    邱美蘭於警詢、偵查及本院審理時之指證情節相符。並經證
    人即案發當時趕至現場搶救之消防隊員乙○○於本院審理時
    結證：「我快到達火警地點之前，我在橋頭靠高壓電塔的地
    方有與廂型車會車」等語屬實（參本院審卷97年1月2日審判
    筆錄，第17頁）。復有現場照片8 張及苗栗縣消防局96年2
    月8 日苗消調字第0960001388號函暨所附該局編號K07A24W1
    之火災原因調查報告書各1 份在卷可稽，足見被告之自白與
    犯罪事實相符。本件事證明確，被告犯行，洵堪認定。
二、核被告丙○○所為，係犯刑法第173條第3項、第1項之放火
    燒燬現供人使用之住宅未遂罪。被告已著手於放火犯罪行為
    之實行而不遂，為未遂犯，爰依刑法第25條第2 項之規定，
    按既遂犯之刑減輕之。至被告放火燒燬堆置於房門口前之木
    椅、飼料袋、米糠、雨傘、布料及紙張等物品之行為，係放
    火燒燬住宅之階段行為，不另論罪。復查，被告僅曾於67年
    間因賭博案件，經法院判處罰金銀元500 元，而未曾因故意
    犯罪受有期徒刑以上刑之宣告，此有臺灣高等法院被告前案
    紀錄表1 份在卷可憑，足見被告素行尚佳。而其上述放火燒
    燬現供人使用住宅之行為並未得逞，上開房屋僅有些微受火
    波及變色燻黑之情事，損害輕微。另被告有中度肢障之殘疾
    ，又為侵犯頸部、胸、腰部脊椎之僵直性脊椎炎所苦，此有
    卷附大千醫院診斷證明書、被告殘障手冊影本各1 份可佐（
    參本院審卷97年1 月30日審判筆錄之後），衡酌其犯罪情節
    尚堪憫恕，若依刑法第173 條第3 項、第1 項之放火未遂罪
    ，予以宣告法定最低度刑期，猶嫌過重，應依刑法第59條規
    定，遞減輕其刑。爰審酌被告放火燃燒現供人使用之住宅，
    除已嚴重危害社會秩序與安寧外，並危及被害人丁○○、甲○○之生命、身體安全，理應嚴懲，但衡酌被告上述放火行
    為並未得逞，上開房屋損害輕微，另被害人丁○○、甲○○
    2 人均於本院審理時表示，不追究被告之行為（參本院審卷
    97 年1月2 日審判筆錄，第10、14頁），且被告素行良好，
    有臺灣高等法院被告前案紀錄表在卷可憑，又於本院審理時
    坦承犯行，勇於面對司法，足見其業有悔過之心等一切情狀
    ，量處如主文所示之刑。再查，犯罪在96年4 月24日以前者
    ，除本條例另有規定外，依下列規定減刑：……有期徒刑、
    拘役或罰金，減其刑期或金額2 分之1 ；下列各罪，經宣告
    死刑、無期徒刑或逾有期徒刑1 年6 月之刑者，不予減刑：
    ……；又依本條例應減刑之罪，未經判決確定者，於裁判時
    ，減其宣告刑，並應於判決主文同時諭知其宣告刑及減得之
    刑，96年7 月16日施行之中華民國96年罪犯減刑條例第2 條
    第1 項第3 款、第3 條第1 項、第7 條第1 項、第2 項分別
    定有明文。查被告係於96年1 月間犯下本件罪行，且所犯之
    罪並非上開條例第3 條第1 項所列之各罪，爰依上開規定，
    就被告所犯之罪，併予減其宣告刑2 分之1 ，故減為如主文
    所示之刑。末查，被告未曾因故意犯罪受有期徒刑以上刑之
    宣告，素行良好，且於事後坦承犯行，足見悔過，又為疾病
    所苦等情，已如前述，其經此偵查、審理程序及科刑教訓，
    應能知所警惕，而無再犯之虞，本院認其所受刑之宣告以暫
    不執行為適當，併依刑法第74條第1 項第1 款，宣告緩刑4
    年，以啟自新。
據上論斷，應依刑事訴訟法第299條第1項前段，刑法第173條第3
項、第1項、第25條第2項、第59條、第74條第1項第1款，中華民
國96年罪犯減刑條例第2條第1項第3款、第7條第1項、第2項，判
決如主文。
本案經檢察官陳佞如到庭執行職務。
中    華    民    國    97    年    2     月    20    日
                  刑事第三庭  審判長法  官  柳章峰
                                    法  官  林佩儒
                                    法  官  呂曾達
以上正本證明與原本無異。
如不服本判決，應於判決送達後10日內向本院提出上訴狀（應抄
附繕本），其未敘述上訴理由者，應於上訴期間屆滿後20日內補
提理由書狀於本院，上訴於臺灣高等法院臺中分院。告訴人或被
害人如對於本判決不服者，應具備理由請求檢察官上訴，其上訴
期間之計算係以檢察官收受判決正本之日期為準。
                                    書記官  許千士
中    華    民    國    97    年    2     月    21    日
附錄本判決論罪科刑法條：
刑法第173條第3項、第1項
中華民國刑法第173條
（放火或失火燒燬現住建築物及交通工具罪）
放火燒燬現供人使用之住宅或現有人所在之建築物、礦坑、火車
、電車或其他供水、陸、空公眾運輸之舟、車、航空機者，處無
期徒刑或7 年以上有期徒刑。
失火燒燬前項之物者，處 1 年以下有期徒刑、拘役或 5 百元以
下罰金。
第 1 項之未遂犯罰之。
預備犯第 1 項之罪者，處 1 年以下有期徒刑、拘役或 3 百元以
下罰金。


司法院資訊處製作；財團法人民間司法改革基金會備份。
